臺灣板橋地方法院刑事判決　　　　　　　　　　　　九十一年度易字第二一四四號
　　公　訴　人　臺灣板橋地方法院檢察署檢察官
　　被　　　告　戊○○　女　五.
　　選任辯護人　吳宏山律師
　　　　　　　　蔡坤鐘律師
右列被告因妨害名譽案件，經檢察官提起公訴（九十一年度偵字第九六○九號），本
院判決如左：
    主      文
戊○○意圖散布於眾，而指摘足以毀損他人名譽之事，處拘役貳拾日，如易科罰金，
以參佰元折算壹日。
    事      實
一、戊○○因疑庚○○與其夫陳坤燦間有不正當關係，對庚○○心生不滿，基於散布
    於眾之意圖，於民國九十一年一月二日上午九時許，在臺北縣三重市○○路○段
    九十九號心動大樓社區入口處，放聲指摘庚○○假借幫其夫陳坤燦競選之機會，
    破壞其婚姻等涉及私德、與公共利益無關，而足以毀損庚○○名譽之事。
二、案經庚○○訴請臺灣板橋地方法院檢察署檢察官偵查起訴。
    理      由
一、訊之被告戊○○固不諱為返還衣物予庚○○，於九十一年一月二日上午九時許至
    臺北縣三重市○○路○段九十九號心動大樓社區入口處，請警衛室人員將衣物轉
    交予庚○○之，惟矢口否認有何誹謗庚○○之犯行，辯稱：伊只是拿衣服要還給
    庚○○，請警衛室的值班警衛甲○○轉交，無何大罵庚○○之情事云云，何況庚○○與其夫通姦之事實，已據臺灣桃園地方法院檢察署檢察官聲請簡易判決處刑
    ，伊縱加以傳述指摘，亦屬不罰云云。經查：右揭事實，迭據被害人庚○○指訴
    歷歷，核與證人即當時值班警衛甲○○於偵訊及審理中結證情節（見偵查卷第二
    十九頁正面及本院九十一年十一月二十五日審判筆錄）相符，參以證人即當時正
    在前開社區中庭內休息之住戶乙○○證稱伊當時人在中庭，距離大門約十餘公尺
    ，曾聽見被告大聲說話等語，足徵被告放聲為之，且與被害人指訴及證人甲○○
    結證情節，無何不合（見偵查卷第三十頁及本院九十一年十一月二十五日審判筆
    錄），應可置信；又庚○○是否與被告有不正當交往之情形而妨害被告之婚姻，
    關係庚○○個人名譽甚鉅，事涉於私德而與公共利益無關，縱令無訛，仍非被告
    所得恣意散布，況且庚○○遭臺灣桃園地方法院檢察署檢察官聲請簡易判決處刑
    之犯罪事實，係發生於九十一年七月十七日，有臺灣桃園地方法院檢察署檢察官
    九十一年度偵字第一三三三七號聲請簡易判決處刑書影本附卷可考，與發生在前
    （按即九十一年一月二日）之本案無涉至明，被告將之混為一談，要非可採；復
    次，被告擇心動大樓社區出入口放聲指摘足以毀損庚○○名譽之事，往來住戶、
    訪客等不特定人均得共見共聞甚明，被告基於散布於眾之意圖而為，亦至為灼然
    ；證人丁○○雖曾於警、偵訊時結證稱：被告係在社區中庭大聲辱罵三字經及指
    摘庚○○與被告之丈夫有不正常男女關係云云（偵訊筆錄第六頁反面、第二十二
    頁反面），然於本院訊問時又稱：被告是拿東西到社區警衛室，並在警衛室大聲
    辱罵，但未指摘庚○○與被告丈夫間有不正常關係云云（見本院九十一年十月二
    十四日訊問筆錄），前後證言不一，非無瑕疵可指，已難遽信，抑且證人丙○○
    猶結證指稱證人丁○○曾向伊坦言當時不在場等語（見本院九十一年十一月二十
    五日審判筆錄），俱見證人丁○○之證言失實，未足資為不利於被告事實認定之
    論據；此外，證人甲○○於本院審理時，固證稱被告以「破雞歪」之言詞辱罵被
    害人，但被害人迄未指陳被告有此一行為，而證人甲○○於偵查中結證時，對此
    亦無隻字片語敘及之，未可信實，即無從率爾認定被告於右揭時、地，除以前開
    足以毀損名譽之事指摘被害人外，尚以「破雞歪」之言詞侮辱被害人無疑；綜上
    ，被告所辯，無非避就卸責之詞，不足採信，本案事證明確，被告犯行堪予認定
    ，應依法論科。
二、核被告戊○○所為，係犯刑法第三百十條第一項誹謗罪。爰審酌被告戊○○恣意
    指摘足以毀損他人名譽之事，未能尊重他人人格及名譽，應予非難，兼衡被告係
    疑婚姻遭人介入，深受刺激，而肇此犯行，及其素行（無犯罪紀錄，見卷附臺灣
    高等法院檢察署刑案紀錄簡覆表）、智識程度（國小程度，見偵查卷第四頁警訊
    筆錄人別欄之記載）、所生危害，以及被告犯罪後態度等一切情狀，量處如主文
    所示之刑，並諭知易科罰金之折算標準，資為懲儆。
三、公訴意旨另略以：被告自九十一年一、二月間起，接連數次撥打電話與庚○○所
    居住於臺北縣三重市○○路○段九十九號心動大樓社區之鄰居丁○○、乙○○等
    人，指摘庚○○與其夫陳坤燦有不正當之交往，欲迫使其夫陳坤燦與之離婚，足
    以損害庚○○之名譽，因認被告尚另涉刑法第三百十條第一項誹謗罪嫌云云。按
    刑法誹謗罪之成立，須意圖散布於眾，而指摘或傳述足以毀損他人名譽之事，始
    足以當之，刑法第三百十條第一項定有明文，故誹謗罪之成立，以意圖散布於眾
    為前提，此為意思要件，即欲將損人名譽之事實，傳播於不特定人，使大眾知悉
    之意；倘行為人僅將事實為客觀上之陳述，而無傳播大眾之意者，要難以刑法上
    之誹謗罪相繩。第查：證人丁○○固證稱被告曾於九十一年、一、二間打電話給
    伊，指摘庚○○與被告丈夫間有不正當交往之事實云云，核與證人乙○○結證稱
    被告乃以電話邀伊至被告處談論有關庚○○之事，但伊不願意去等語未合，抑且
    僅證人丁○○一人證稱曾聽取被告以電話指摘庚○○，能否證明被告具有以電話
    將足以毀損庚○○名譽之事，散布於眾之意圖及行為，尤非無疑，而證人丁○○
    於偵查中雖尚證述與被告熟識之社區住戶，被告幾乎都曾打電話云云，惟究係證
    人丁○○親歷，或聞他人傳述，抑或臆測、推斷之詞，及縱或有之，其通話內容
    為何，胥屬不明，要難採信，另證人即告訴人庚○○之母己○○○證稱被告曾以
    電話指稱某次宴會，庚○○與被告之夫陳坤燦同桌，庚○○為陳坤燦夾菜，勾引
    陳坤燦，並責備伊如何教女兒的云云，無非被告以特定事件質之告訴人之母，亦
    難遽認其意圖散布於眾，公訴人復無其他舉證以供調查，從而被告藉打電話給心
    動社區住戶之方式，散布足以損庚○○名譽於眾部分，核屬不能證明被告犯罪，
    茲以公訴人認此部分犯嫌與被告前開經論罪科刑之犯行間，有接續犯之實質上一
    罪關係，即不另為無罪之諭知，附此敘明。
據上論結，應依刑事訴訟法第二百九十九條第一項前段，刑法第三百十條第一項、第
四十一條第一項前段，罰金罰鍰提高標準條例第一條前段、第二條，判決如主文。
本案經檢察官鄧媛到庭執行職務。
中      華      民      國    九十一    年     十二     月      九      日
                                      臺灣板橋地方法院刑事第六庭
                                          法  官  蔡  新  毅
右正本證明與原本無異。
如不服本判決，應於判決送達後十日內，向本院提出上訴狀。
                                          書記官  謝  麗  秋
中      華      民      國    九十一    年     十二     月      九      日
※附錄本案論罪科刑法條全文※
中華民國刑法第三百一十條（誹謗罪）
意圖散布於眾，而指摘或傳述足以毀損他人名譽之事者，為誹謗罪，處一年以下有
期徒刑、拘役或五百元以下罰金。
散布文字、圖畫犯前項之罪者，處二年以下有期徒刑、拘役或一千元以下罰金。
對於所誹謗之事，能證明其為真實者，不罰。但涉於私德而與公共利益無關者，不在
此限。
